【裁判字號】    97,上訴,5919
【裁判日期】    980423
【裁判案由】    偽造有價證券等
【裁判全文】
臺灣高等法院刑事判決                97年度上訴字第5919號
上  訴  人
即  被  告  乙○○原名李柏煌
選任辯護人  陳俊隆律師
            劉大正律師
上列上訴人因偽造有價證券等案件，不服臺灣桃園地方法院97年
度訴字第406 號，中華民國97年10月21日第一審判決（起訴案號
：臺灣桃園地方法院檢察署95年度偵字第24962 號），提起上訴
，本院判決如下：
    主  文
原判決關於乙○○部分撤銷。
乙○○共同連續意圖供行使之用，而偽造有價證券，處有期徒刑
年捌月。附表編號一所示支票壹張、附表編號二所示支票上偽
造「許屹琦」為發票人部分均沒收。
    事  實
一、乙○○自稱「李俊嘉」與綽號「百九（台語發音）」之許靖
    毅（業經原審判處有期徒刑3年5月確定）情同兄弟。於民國
    95年5月中旬至5月底某日，乙○○與許靖毅閒聊時，獲悉許
    靖毅之父親許屹琦有使用桃園郵局支票帳戶，因缺錢花用，
    乙○○提議由許靖毅竊取許屹琦上開帳戶支票，乙○○負責
    對外找尋票貼對象，並承諾2 個月內返還盜開支票款項，以
    避免許屹琦發現。嗣經許靖毅應允後，2 人遂共同基於為自
    己不法所有及意圖供行使之用而偽造有價證券之概括犯意聯
    絡，由許靖毅於95年5 月底前某日，返回桃園縣桃園市○○
    ○路356之1號住處，進入許屹琦房間內，徒手竊取許屹琦置
    於房間抽屜內之桃園郵局帳號00000000號空白支票10張，並
    持抽屜內之許屹琦印章盜蓋於支票「發票人簽章」欄內，再
    將印章放回原處而盜用印章，得手後，未經許屹琦同意或授
    權下，先後於：
(一)同年6月1日，乙○○以電話聯絡不知情友人江柏翰協助票貼
    借款事宜，並約定前往桃園縣桃園市○○○街128 號陳國欽
    住處處理。乙○○、許靖毅依約駕車同往，由許靖毅在自小
    客車內，將竊得盜蓋有許屹琦印文票號L0000000號支票上，
    偽填票面金額為新台幣（下同）110萬元、發票日為95年8月
    1日，而偽造發票人為許屹琦如附表編號二所示支票1紙，交
    予乙○○處理。乙○○、許靖毅到達陳國欽住處後，乙○○
    向依約前來之江柏翰表明欲以附表編號二所示支票供擔保借
    款110 萬元，江柏翰轉電聯丙○○表示上情，並依丙○○要
    求照會上開支票帳戶使用情形。迄丙○○到達後，由江柏翰
    從中向丙○○說明乙○○欲票貼借款，及已照會上開支票帳
    戶正常等情，經丙○○向在場之乙○○、許靖毅確認，乙○
    ○佯以「支票是他們（即許靖毅、許屹琦）公家用的」，並
    由乙○○、丙○○談妥借款利息為2分半、預扣2個月票期利
    息，再由江柏翰依丙○○之要求，在該支票上背書後，將該
    紙支票交予丙○○作為借款之擔保而行使之，丙○○不疑有
    他，誤認附表編號二所示之偽造支票來源合法而陷於錯誤，
    交付扣除利息之現金104萬4,500元予江柏翰，再由江柏翰轉
    交予乙○○、許靖毅2人清點收受後，朋分花用。
(二)約隔一週後某日，許靖毅依乙○○指示，在桃園縣桃園市○
    ○○街附近自用小客車上，於竊得並盜蓋許屹琦印文之票號
    L0000000號支票上，偽填票面金額為50萬元、發票日為95年
    8月10日，而偽造附表編號一所示支票1張，交予乙○○確認
    後，乙○○即以電話聯絡曾與其有中古車買賣交易之甲○○
    ，訛以：友人持其父親支票調現，請務必幫忙，支票來源無
    問題，可先照會云云，經甲○○向桃園郵局照會支票無不良
    記錄後，應允之，並由乙○○先與甲○○在電話中談妥借款
    事宜，再指示許靖毅前往桃園縣中壢市○○○路402之5號甲
    ○○經營之駿綸汽車廣場，將附表編號一所示偽造支票交予
    甲○○作為借款之擔保而行使之，甲○○不疑有他，誤認附
    表編號一所示偽造支票來源合法而陷於錯誤，交付現金10萬
    元予許靖毅轉交乙○○，並告知許靖毅剩下的會和乙○○處
    理。
二、嗣經甲○○、丙○○屆期提示，因存款不足及發票人印鑑章
    不符而先後遭退票。甲○○、丙○○至此始察覺受騙，而許
    屹琦因上開偽造支票退票，經桃園郵局通知後，旋掛失止付
    ，並經警循線而查獲上情。
三、案經桃園縣政府警察局報請臺灣桃園地方法院檢察署檢察官
    偵查起訴。
    理  由
壹、證據能力
一、查證人丙○○於原審證述（我不認識乙○○，和乙○○只見
    過1、2次面；我沒有確定看到他們在分錢，原審卷第43、47
    頁），與警詢所陳相左（我與乙○○是多年好朋友；我將現
    金交給乙○○，然後他當場跟許靖毅朋分，臺灣桃園地方法
    院檢察署95年度偵字第24962號，下稱偵24962卷第19、21頁
    ）。且上揭警詢筆錄經彼閱認無訛後簽名於上，益見丙○○
    於警詢供述之外部附隨環境具有較可信之特別情況，且為證
    明被告犯罪事實存否所必要，認為以之作為證據為適當，依
    刑事訴訟法第159條之2規定，丙○○之警詢筆錄得作為證據
    。
二、證人許靖毅、許屹琦、江柏翰於警詢中之陳述，係被告以外
    之人於審判外之陳述，屬傳聞證據，且被告之選任辯護人於
    準備程序時表示不同意作為證據，本院復查無刑事訴訟法第
    159條之1至第159條之5例外得作為證據之情形，故許靖毅、
    許屹琦、江柏翰於警詢時所為之陳述，自不得作為本案認定
    事實存否之證據。
三、許靖毅於偵查中所陳，因檢察官非以證人而以共犯身分傳喚
    到庭為訊問，縱未命其具結，純屬檢察官調查證據職權之適
    法行使，當無違法可言。且許靖毅業經原審傳喚到庭具結而
    為陳述，並經被告之反對詰問，上開非以證人身分而在檢察
    官面前未經具結之陳述筆錄，並無顯有不可信之情況，自得
    採為判斷之基礎（最高法院97年度台上字第3033號判決意旨
    參照）。
四、本件認定事實所引用之本件卷證其餘證據（文書證據、物證
    等證據），檢察官、被告及其選任辯護人均表示無意見（本
    院卷第35反面），且迄於本院言詞辯論終結前均未表示異議
    ，本院審酌前開書證、物證並無證據證明係公務員違背法定
    程序所取得，亦無刑事訴訟法第159條之4之顯有不可信之情
    況與不得作為證據之情形，依刑事訴訟法第159條之5第2項
    規定，本件認定事實所引用卷證所有證據，應認均具有證據
    能力，合先敘明。
貳、實體部分
一、訊據被告對於附表編號一、二支票發票人為許屹琦，且以該
    等支票為擔保，分別透過江柏翰向丙○○，及打電話聯絡甲
    ○○借款。於向丙○○借錢時，伊在場談到利息等事實不諱
    ，惟矢口否認有何竊盜、偽造有價證券、詐欺等犯行，辯稱
    ：共犯自白不得作為有罪判決之唯一證據，因許靖毅前後所
    言不一，至第10次陳述，才供出伊，可能因伊被告之子李訓
    瑋供出他案共犯為許靖毅而挾怨報復，且許靖毅獨自訛詐其
    堂兄許政信，足證係許靖毅需款孔急，所為犯行與被告無涉
    。又由甲○○證詞可知，伊僅介紹許靖毅認識甲○○，借款
    債務人為許靖毅，自無詐騙甲○○；再依陳國欽、許靖毅所
    陳，係許靖毅向丙○○調現，事後伊簽發本票用意在擔保
    110萬元債務及編號二支票兌現，並無詐騙丙○○。許屹琦
    於附表所示支票先後跳票後，為何從未主動報案，顯然事有
    蹊蹺？且甲○○渣打國際商業銀行股份有限公司東內壢分行
    帳號000000 00000號帳戶內66萬元轉支至該存戶之支票存款
    ，由李志成提示領取，足證甲○○、甯振慮所言不實。末本
    金110萬元2個月2分半利息為55,000元，而丙○○陳述扣掉5
    萬元利息，亦有違誤云云。
二、經查：
(一)上開事實，業經許靖毅迭次陳述綦詳，核與證人許屹琦、甲
    ○○、江柏翰、陳國欽、丙○○所為證述大致相符，並有附
    表編號一、二所示偽造支票暨退票理由單等影本各2份、甲
    ○○所經營駿綸汽車廣場名片1紙、中華郵政股份有限公司
    桃園郵局96年2月7日桃營字第0960100154號、臺灣郵政股份
    有限公司桃園郵局96年3月29日桃營字第0960100325號函、9
    6 年4月27日營字第0961100447號函（偵24962卷第25、26、
    68、72、75、97至99頁）在卷可稽。
(二)許靖毅陳稱：95年5月中旬至5月底間，被告在家說他缺錢請
    我幫忙，因之前聊天時，有提到我父親開票的事情，遂提議
    可偷我父親許屹琦的支票去借錢，保證2個月內會還我錢，
    因被告像我大哥一樣，所以答應。95年5月底某日，我自父
    親臥室抽屜拿10張支票，盜蓋放在抽屜內之印章於支票上。
    於同年6月1日，在桃園縣桃園市○○○街128號陳國欽住處
    附近車上，於附表編號二支票填載110萬元，就交給被告，
    被告把票給江柏翰，並向丙○○借錢。約隔1星期後，被告
    要我再開1張票，我在桃園縣桃園市○○○街我自己的車上
    填寫50萬元金額，交給被告，被告打電話給甲○○，並叫我
    拿去中壢車行，甲○○交給我一個白色信封裡面裝10萬元，
    並說剩下的會和被告處理。我承認沒有經過我父親授權而簽
    發支票（偵24962卷第37、131、132頁、原審卷第134至140
    頁）。許屹琦證稱：附表編號二支票跳票後，同事通知我有
    人提示支票，存款不足才去掛失，隔一段時間，才聯絡上許
    靖毅，方知票被盜用。許靖毅拿的印章不是我支票章。我不
    同意，亦無授權許靖毅簽發附表編號一、二支票（偵24962
    卷第37 頁、原審卷第94頁）。丙○○證陳：95年6月1日江
    柏翰打電話給我，說有1張110萬元支票要我幫忙處理，我請
    江柏翰先照會，等他照會好通知我，才去桃園縣桃園市○○
    ○街128號，電話中江柏翰有說被告要借錢。借款當時江柏
    翰說票是許靖毅父親的，沒有問題。後來我與被告談2個月
    支票利息2分半，因我與被告、許靖毅均不熟，遂要求江柏
    翰背書，之後將錢交給江柏翰，由江柏翰交給被告。當時有
    照會且發票人兒子也在場，我問被告，被告說票是他們（即
    許靖毅、許屹琦）公家用的，所以，覺得沒有問題。當時我
    認為被告出名、許靖毅出票，共借110萬元，先扣利息。被
    告與許靖毅當場均分（偵24962卷第21、41、42頁、原審卷
    第44至46頁）。江柏翰證稱：因許靖毅、被告託我向丙○○
    借錢週轉，並先照會支票，再由我帶他們去樹仁三街128 號
    認識丙○○。他們跟丙○○不認識，由我開口向丙○○說，
    借款2個月，利息扣掉5萬多元，丙○○將錢交給我，我再交
    給他們，是被告先過來數錢（偵24962卷第60頁、原審卷第
    31至33頁）。甲○○證稱：被告打電話說有朋友困難，等一
    下要來車行找我，我原本回絕，但被告要我盡量幫忙，下午
    2點多，被告又打電話請我幫忙，被告有交代許靖毅是持他
    父親支票請我幫忙調度，支票沒有問題，方答應。利息是我
    和被告在電話中談妥。（偵24962卷第94、123、124頁、原
    審卷第113至115、118頁）。以丙○○、江柏翰、甲○○與
    被告均為朋友關係，要無構詞誣陷被告之理。且許靖毅平日
    均尊稱被告為大哥，2人間未曾發生嫌隙，為被告、許靖毅
    陳述在卷（原審卷第122、134頁），甚而許靖毅上開所陳，
    無法脫免己身該當於意圖供行使而偽造有價證卷之重罪，自
    無恣意杜撰被告參與本案犯罪而另涉偽證重罪追訴之必要。
    參以附表編號一所示偽造支票暨退票理由單等影本及附表編
    號一所示支票確實由甲○○帳戶提示，有臺灣郵政股份有限
    公司桃園郵局96年3月29日桃營字第0960100325號函為憑，
    堪認其等所證，足以採信。綜上各情，被告因缺錢花用，提
    議許靖毅行竊其父許屹琦支票，被告負責出面借錢供其等花
    用。2人謀議既定，遂由許靖毅單獨行竊，並盜用許屹琦印
    章，其等均明知未經許屹琦同意或授權下，共犯連續意圖供
    行使之用而偽造如附表編號一、二所示之支票，並先後持向
    丙○○、甲○○行使以供擔保，而詐得借款等犯行至明。
(三)被告先以電話委託江柏翰代尋金主借款，經江伯翰聯絡其好
    友丙○○前往陳國欽住處，由被告親自向丙○○洽談借款金
    額、利息等細節，並告知丙○○附表編號二支票係許靖毅與
    許屹琦公家用，致使丙○○誤信而陷於錯誤，將現金交予江
    柏翰，轉交被告，並由被告與許靖毅一同清點現金後再朋分
    。被告再以電話多次聯絡甲○○，央請務必幫忙處理持票調
    現一事，並與甲○○於電話中議定借款金額等細節，再由許
    靖毅出面持附表編號一所示支票為擔保向甲○○借款，甲○
    ○交予許靖毅1個信封裡面裝10萬元，並說剩下的會和被告
    處理等情，已如上述。倘被告僅係幫許靖毅出面處理持票借
    款，何以主動參與借款細節之商議，而不同於一般居中媒介
    借貸者，僅從中介紹借用人與貸與人相識後，即由借用人與
    貸與人自行商議借款金額、利息計算、還款期限，及有無開
    立票據或提供保證人擔保債務等細節之常態？甚至與許靖毅
    朋分向丙○○借得之款項，且甲○○僅交付10萬元予許靖毅
    ，並表示其餘款項再與被告處理？凡此均與一般單純協助他
    人以支票為擔保借款之所為不同，則被告以單純為介紹借款
    之人置辯，尚難遽信。再參酌江柏翰稱：被告在附表編號二
    支票跳票後，因被告與許靖毅2人來借，許靖毅不見了，當
    然找被告，才簽發面額110萬元本票（原審卷第39）；丙○
    ○稱：我認為是被告與許靖毅2人一起借款，如果沒有用到
    錢，被告不用開票。且被告未表示因為許靖毅通緝中，所以
    全額由他負責（原審卷第47、50頁）；許靖毅稱：甲○○僅
    交付10萬元轉交被告，其餘款項另與被告處理。是以，被告
    並非僅基於為許靖毅居中調現而係實際與許靖毅同為借款人
    無誤。被告於向丙○○調現時，陳稱：當時發票人兒子（即
    被告許靖毅）在場，我問乙○○，乙○○說票是他們公家用
    的，所以我覺得沒有問題等語。以電話向甲○○調現時，表
    示：許靖毅是自己小弟，現在他有困難，請甲○○幫忙將票
    換現，票主是許靖毅父親，票沒有問題（原審卷第45、120
    頁）；以被告持附表編號一、二支票為擔保向甲○○、丙○
    ○借款時，已知悉該等支票為許靖毅行竊所得，業經許靖毅
    證述在卷（偵24962卷第131反面），竟假冒支票為許靖毅與
    其父親「公家用」，且向甲○○表示支票無問題等情，參以
    被告、許靖毅均無任何積蓄，亦經其等供述及陳述在卷（偵
    2430卷第39頁、偵24962卷第105頁），以前後相距極短之時
    間內，以身無儲蓄供清償借款下，分別向丙○○、甲○○鉅
    額借款，顯然有為自己不法所有之意圖，彰彰甚明。又被告
    未提出證據資料以證明其確實有財產，並月入2、30萬元，
    身價至少2,400萬元以上，實難遽信。且倘被告確實身價非
    凡，以被告與許靖毅交情不匪，何以許靖毅持支票向他人借
    款時，被告未挺身而出自行借貸予許靖毅反央請甲○○及江
    柏翰轉向丙○○借款，亦與常情有違，故被告己身是否擁有
    財產，隨時可實現，實待斟酌。
(四)丙○○稱：當時支票是2個月，利息是2分半預扣（原審卷第
    45頁），以本金110萬元，利息2分半，則丙○○交予江柏翰
    轉交被告金額共為104萬5,000元〈110萬元×0.3（年息百分
    之30）÷12×2＝55,000 元〉。丙○○、江柏翰先後對交付
    金額雖無法陳述一毫不差，僅泛稱5萬或5萬多元利息，因與
    實際利息相距不遠，尚難以此認丙○○、江柏翰所陳有誤。
    又丙○○於警詢、偵查中均陳稱：（問：在警局說有看到被
    告跟許靖毅分錢？）對，他們2 人都在場，被告到麻將桌拿
    錢給許靖毅（偵24962 卷第21、42頁），參以陳國欽確實親
    眼看見許靖毅拿錢給被告（原審卷第75頁），則丙○○事後
    翻異前詞稱：我沒有看到他們在分錢（原審卷第47頁），顯
    係迴護之詞，不足採信。次許靖毅雖曾向陳國欽提及換票事
    宜，然實際上許靖毅未曾以支票為擔保向陳國欽借款，且陳
    國欽於該次借款時，僅在旁打電腦、泡茶，對於江柏翰為何
    要背書；該次借款利息、何時償還等細節均未注意，並表示
    當時並沒有講什麼，之前應該都問過了等情，亦經陳國欽證
    述在卷（原審卷第74、75、78頁），此非但與江柏翰所稱：
    當時由其從中向丙○○說明借款事宜，當場被告與丙○○商
    議利息等情不符，且陳國欽既未曾參與其事，亦未全程關注
    ，自難以陳國欽所證，率認向丙○○借款之人僅許靖毅1 人
    。陳國欽雖亦證稱：丙○○將錢交給被告，被告就到麻將桌
    那邊，好像把錢交給許靖毅，許靖毅又拿一疊錢給被告，好
    像是給被告10萬元，然其亦證稱：一般借錢，如果有金主，
    中間人應該沒有抽成（原審卷第75頁），倘被告確實係因介
    紹許靖毅向丙○○借款，何以同為介紹人之江柏翰未從中抽
    成而獨厚於被告？顯然被告確實分得丙○○貸與之部分款項
    而非從中抽成。再被告以許靖毅給伊錢，係為清償其積欠34
    萬元之故（本院卷第81反面），與其之前所稱：許靖毅當場
    拿10萬元給我，說要給我吃紅等語（偵24962 卷第61頁），
    明顯不符，事後所辯，要無足取。
(五)甲○○於原審固證稱：借款日期為95年3月底、4月初，支票
    發票日為95年8 月10日，因我不認識許靖毅，所以被告交代
    是許靖毅持其父親支票，請我幫忙調度50萬元。我們收現47
    萬元，那天有領自己要用的錢，所以我用自己渣打銀行支票
    ，簽完名後填上66萬金額，就交給甯振慮去銀行提出66萬元
    。有先扣利息3分，實際交付46萬5,000元（原審卷第114至
    116 頁），並提出新竹國際商業銀行東內壢分行帳戶明細為
    憑（已改制為渣打國際商業銀行股份有限公司東內壢分行，
    偵24962卷第110、111頁）。然甲○○先稱：實際交付47萬
    元，從我帳戶領取（偵24962卷第95頁）；後稱：今日才發
    現上次說47萬元是錯誤，因我每月跟他扣2分利息，4月到7
    月，4個月我先扣4萬元，所以應該是46萬元（偵24962卷第
    124頁）。則甲○○預扣利息究為2分或3分、交予許靖毅現
    金究竟多少前後不一，已值懷疑。且以本金50萬元為基準，
    倘月息3分，每月利息1萬5千元（50萬×0.36÷12＝1萬5 千
    ），則4至7月利息應為4萬5千元，實際交予金額為45萬5 千
    元，並非甲○○於原審所稱「46萬5千元」。參以渣打國際
    商業銀行股份有限公司東內壢分行98年2月4日渣打商銀東內
    壢字第0980 0026號函示：查帳號00000000000於95年3月30
    日金額陸拾陸萬元整，轉支至該存戶之支票存款（帳號：
    00000000000），而該張支票是由「李志成」所提示領取，
    有該函存卷可稽（本院卷第53頁），足證甲○○以自己名義
    簽發金額66萬元之支票，並非由甯振慮提領，則證人甯振慮
    稱：後來甲○○叫我去銀行領錢，我領了「40幾萬元」交給
    甲○○（偵2496 2卷第125頁），亦非屬實。從而，甲○○
    上開所證與事實不符，要難採信。反觀許靖毅迭次陳稱：附
    表編號一支票是5月底、6月初開立第1張支票後隔1個禮拜，
    被告要我再另開1張給他，金額在樹仁三街我的車上寫的，
    之前支票就蓋好章。拿給被告後，被告打電話給朋友，並要
    我拿去中壢車行，甲○○拿1個白色信封給我，說這裡有10
    萬元，叫我拿給乙○○（偵24962卷第132頁）。且被告於偵
    查中坦承：第1次是以附表編號二支票向丙○○，之後沒有
    多久，才跟甲○○調錢（偵24962卷第132反面、133頁），
    經檢察官以甲○○所言質疑被告，被告再次供述：是在6月
    以後才跟甲○○借錢，應該在110萬元後面等語（偵24962卷
    第133頁）。參以許靖毅迭次稱：被告應允2個月返還盜開支
    票，避免許靖毅家人發現，以附表編號一支票發票日為95年
    8月10日，往前推算2個月，適與許靖毅所陳，依第1、2次借
    款相隔日數推算借款日大致吻合，是被告以附表編號一支票
    向甲○○借款應係95年6月1日約隔1週後之某日無誤（支票
    號碼先後與借款日期無涉，此觀諸附表編號三支票發票日為
    95年8月18日，支票號碼為L0000000即知）。再許靖毅稱：
    甲○○交1個白色信封裡面有10萬元要我交給被告，並說明
    其餘會和被告處理，因出面向甲○○借款之人為被告，許靖
    毅無從知悉被告與甲○○間如何商議借款金額、利息、甲○
    ○應實際交付之現金多寡，則許靖毅逕予收執白色信封袋而
    未質疑何以甲○○交予之款項與附表編號一支票面額50 萬
    元相距甚大，尚與常情不悖。又許靖毅證述：雖未清點甲○
    ○交付之現金（原審卷第136頁），然以千元紙鈔計算40餘
    萬元與10萬元之厚度，有相當之差距，自難以許靖毅未曾清
    點而認甲○○交付之現金為46餘萬元。佐以甲○○上開帳號
    00000000000於95年6月上旬往來明細，並無甲○○自己名義
    簽發支票提領66、46、47萬元支出之紀錄，有上開渣打國際
    商業銀行股份有限公司東內壢分行函附甲○○帳戶往來明細
    在卷為憑（本院卷第64、65頁），益見許靖毅自始一致陳述
    甲○○僅交付10萬元之證詞，要非不可採信。至甲○○是否
    有預扣利息，因其僅交付許靖毅10萬元，在無其他積極事證
    證明甲○○另有交付其餘款項前提下，本院認甲○○僅交付
    10萬元為甲○○出借之金額。
(六)被告以許靖毅於迭次警詢、偵查中均未提及被告與其謀議行
    竊許屹琦支票，直至96年11月23日始以證人身分指訴被告叫
    其偷支票，顯不足採等語置辯。然許靖毅自始即以被告缺錢
    花用，要求借用「支票」，以被告與許靖毅情同兄弟，當知
    許靖毅未有支票帳戶，而係許靖毅之父許屹琦有支票帳戶，
    且許靖毅於95年10月25日警詢中已陳稱：因被告缺錢，拜託
    我幫他想辦法，才會竊取我父親支票等語（臺灣桃園地方法
    院檢察署96年度偵字第2340號卷，下稱偵2340卷第4 頁），
    至95年11月23日明確陳述：閒聊中，我說我父親有支票，被
    告缺錢叫我偷支票借錢，他說2個月會還我（偵24962卷第13
    1 反面）。許靖毅自初次警詢至95年11月23日期間，雖未曾
    針對彼此如何謀議犯罪過程等情節證述清楚，此乃因偵查過
    程中，檢察官傳喚相關借款人查明前後2 次借款歷程，未牽
    涉附表編號一、二支票來源之故。又許靖毅前後對於行竊時
    間究為95年5月底或同年6月1 日，因時日已久，確實時間不
    復記憶，要難以此遽認許靖毅所陳，不足採信。然因附表編
    號二支票發票日為95年8月1日，以許靖毅所陳，被告以2 個
    月為借款期限，反推借款時間應為95年6月1日，此亦與丙○
    ○陳述相吻合（偵24962 卷第61頁、原審卷第46頁），且許
    靖毅以填載支票金額前，已告知被告支票是偷來的，顯見許
    靖毅行竊時間應為95年5 月底某日。再許靖毅於偵查中陳述
    相關情節如被告向丙○○借款時間為95年6月1日，而非同年
    7月1日、自己沒有取「百九（台語）」綽號，是別人那樣叫
    我、之前僅陳述開立2 張支票乃係關於被告部分等情，雖清
    楚明確，此與許靖毅是否會羅織罪名誣陷被告無涉。又許靖
    毅自始至終均指訴因被告缺錢花用，而謀議行竊、偽造有價
    證券及詐欺等情，並未因其另案與被告之子李訓瑋與許靖毅
    涉嫌共同恐嚇許政信案件而有所變更，故被告以李訓瑋供出
    許靖毅，致使許靖毅挾怨報復，尚屬無稽。再許靖毅雖曾告
    知被告附表編號一、二所示支票係行竊而得，此乃因被告與
    許靖毅雖事先謀議，然確實行竊時間端視許靖毅獨自返家何
    時容易下手並盜用許屹琦印章而定，故許靖毅行竊得手後，
    轉知被告上情，無妨於2 人共同謀議行竊之認定。又許靖毅
    雖以未從中取得分毫借款，然因許靖毅與被告朋分向丙○○
    借款之款項，已如上述，容有依法應與被告同負償還借款之
    故而情虛，要難採信，然亦難以此捨棄許靖毅其餘所證。末
    倘許靖毅確實欲誣陷被告，其歷次陳述內容大可將附表編號
    三支票借款所得交予被告，然觀諸許靖毅迭次均不迴避係單
    獨以附表編號三支票為擔保向許政信借款，顯然許靖毅所陳
    ，要非虛妄，自無以附表編號三支票係許靖毅單獨借款即認
    係許靖毅己身缺錢花用，而被告與本件犯行完全無關。
(七)被告簽發面額110 萬元本票予丙○○，係為供擔保之故，果
    僅為供擔保許靖毅向丙○○借款之用，理應如江柏翰般於借
    款時，在附表編號二支票背書，或於斯時簽發本票以為擔保
    ，而非事後丙○○於95年8 月16日提示附表編號二支票跳票
    後，經丙○○找江柏翰轉催討後始簽發110 萬元本票予丙○
    ○。且被告係於附表編號二支票跳票後，經催討始簽發本票
    ，則被告簽發本票時間理應在附表編號二支票跳票（95年8
    月16日）之後，何以上開本票之日期竟為95年8 月15日？凡
    此顯悖於常情，要難遽認被告事後簽發本票之用意在於擔保
    而非借款人之一。又甲○○所陳雖僅涉及被告以朋友有困難
    ，請甲○○幫忙調現，因支票發票人為許靖毅之父親許屹琦
    ，則被告為求順利借款，假發票人之子許靖毅名義向甲○○
    借款較為容易，且明知附表編號一支票為許靖毅竊得，仍表
    示該支票無問題，顯有為自己不法所有之意圖無誤。又附表
    編號一支票於95年8 月10日經甲○○提示承兌，因存款不足
    及發票人簽章不符作退票處理，有中華郵政股份有限公司桃
    園郵局96年2月7日桃營字第0960100154號函、臺灣郵政股份
    有限公司中壢郵局96年4 月27日營字第0961100447號函附甲
    ○○郵局存簿儲金戶往來明細存卷可參（原審卷第68、75、
    76頁）。同日許屹琦經桃園郵局同事告知，即掛失止付。跳
    票後約1星期左右，被告找我，告訴我：「許靖毅有開2張總
    共160 萬的票，請我幫忙調現」，我問被告用途為何，他支
    吾其詞，說有3人簽職棒，1人向他借30萬。我請他找另外3
    人出來解決，再問他「許靖毅急需用錢，為何他沒有背書？
    」被告答不出來。最後被告說，當作他賭輸錢，他要開本票
    給我，要我先借他等語，亦經許屹琦證述無訛（原審卷第89
    、90頁）。且附表編號二、三支票連同遺失支票共15張，於
    95年8月11日經許屹琦辦理掛失止付，有票據掛失止付通知
    書、遺失票據申報書在卷可參（偵2340卷第20、21頁、臺灣
    桃園地方法院檢察署96年度偵字第20714號卷第40、41頁）
    ，足見許屹琦在獲悉支票遭偽造後，隨即採取掛失止付行動
    ，並無耽擱延誤之情，且在被告聯絡告知其子許靖毅涉及偽
    造有價證券後，欲待尋獲許靖毅而未主動報案，亦與常情不
    悖。
(八)按共同正犯，在合同之意思內各自分擔犯罪行為之一部，相
    互利用他人之行為，以達其犯罪之目的者，即應對全部所發
    生之結果，共同負責（最高法院28年上字第3110號判例可資
    參照）。本件被告事前既提議許靖毅竊取其父許屹琦使用之
    支票，事中負責出名以附表編號二、一支票為擔保分別向丙
    ○○、甲○○借款，並分得部分款項，事後附表編號二支票
    退票後，經丙○○透過江柏翰追償而簽發面額11 0萬元本票
    予丙○○，顯見被告與許靖毅間應有在共同合意行竊、偽造
    有價證券、詐欺之犯意聯絡內，互相利用他人之行為，以達
    其等犯罪之目的，至為灼然。
(九)綜上所述，被告所辯，均不足採。本件事證明確，應依法論
    科。至被告聲請調閱許屹琦於95年任職資料、許屹琦在大溪
    中正嶺郵局第00000000號甲存帳戶領用最後1 本郵局劃撥支
    票簿之票據號碼、使用情形、有無變更印鑑，並調閱該甲存
    帳戶自95年1月至9月間往來明細等情；復傳喚吳宗漢，因事
    證已臻明確，且許靖毅是否另持支票向吳宗漢借款，與本件
    無涉，尚無調查及傳喚之必要，附此敘明。
三、被告行為後，刑法及罰金罰鍰提高標準條例業經修正，並自
    95年7月1日生效施行。關於本件：
  (1)刑法第33條第5 款有關罰金之最低額度修正後已提高，比較
    新舊法，以舊法有利於被告。
  (2)修正後刑法第28條已縮小共同正犯範圍，以新法有利於被告
    。
  (3)刑法第55條牽連犯、第56條連續犯規定業經刪除，此刪除雖
    非犯罪構成要件之變更，但顯已影響行為人刑罰之法律效果
    ，自屬法律變更。比較新舊法結果，仍應適用舊刑法較有利
    於被告。
  (4)綜合上開法律修正前、後之比較，以舊刑法對被告較為有利
    ，自應整體適用舊刑法相關規定。
四、按行使偽造有價證券，以取得票面價值之對價，固不另論詐
    欺罪，但如以偽造之有價證券供作擔保或作為新債清償而借
    款，則其借款之行為，為行使有價證券以外之另一行為，即
    難置該行為所涉及之詐欺罪於不論（最高法院97年度台上字
    第6637號判決意旨參照）。被告與許靖毅共同連續行使附表
    編號一、二所示偽造支票供作擔保，先後向丙○○、甲○○
    調度現金，故被告行使附表編號一、二並非直接用以取得票
    面金額之對價，自須另各論以詐欺取財罪。是核被告所為，
    應係犯刑法第201條第1項之意圖供行使之用而偽造有價證券
    罪、同法第339條第1項之詐欺取財罪及刑法第320條第1項之
    竊盜罪。公訴人就竊盜犯行，雖未引用刑法320條第1項規定
    法條，然於事實欄已記載竊盜事實，本院自應併予審理。被
    告與許靖毅間，就上開犯行，有犯意聯絡及行為分擔，為共
    同正犯。被告由共犯許靖毅在附表編號一、二所示支票「發
    票人簽章」欄內，擅自盜蓋「許屹琦」印文，其盜用印章為
    偽造有價證券之部分行為，又被告行使偽造有價證券之低度
    行為，應為各該偽造有價證券之高度行為所吸收，均不另論
    罪。被告就前後2 次偽造有價證券、詐欺取財犯行，時間均
    緊接，所犯各構成要件相同，顯係基於概括犯意為之，應依
    修正前刑法第56條規定，各論以偽造有價證券、詐欺取財一
    罪，並依法各加重其刑。被告所犯上開連續偽造有價證券、
    連續詐欺取財、竊盜等三罪間，有方法、目的之牽連關係，
    應依修正前刑法第55條之規定，從一重之連續偽造有價證券
    處斷。
五、原審認被告犯罪明確，予以論罪科刑，固非無據，惟查：(1)
    被告以附表編號一支票為擔保向甲○○借款日期應為95年6
    月1日約隔1星期後某日，且甲○○交予許靖毅現金為10萬元
    ，已如上述，原判決誤為95年3月底，及46萬餘元，尚有誤
    會。(2)原判決既認許屹琦之警詢筆錄無證據能力，竟引以為
    認定被告犯罪之積極證據（原判決第4頁壹之一第9、16行及
    第9頁(一)第6行），顯有未洽。(3)附表編號二支票經江柏翰背
    書，業經江柏翰證述無訛（原審卷第35頁），因票據之偽造
    或票據上簽名之偽造，不影響於真正簽名之效力，票據法第
    15條定有明文，故原判決既認定被告與許靖毅共同偽造附表
    編號二支票，因江柏翰背書之簽名既為真正，此部分仍屬有
    效，自不得將整張支票宣告沒收，原判決併予宣告沒收，自
    非適法（最高法院84年台上第1550號判例、91年上第7082
    號判決意旨參照）。被告以其僅單純介紹許靖毅以附表編號
    一、二支票向丙○○、甲○○調現為由，提起上訴，因被告
    事前謀議，事中負責出名借款，參與商討借款細節，並從中
    獲取利益，顯見其參與前後借貸關係著力甚深，自非僅係居
    中媒介之角色，核其上訴，要無理由。惟原判決關於乙○○
    部分，既有上開可議之處，自應由本院撤銷改判。
六、爰審酌被告身心健全，不思正途賺取所需，竟因生活拮据而
    竊取他人支票，進而偽造支票，再透過管道尋覓金主，行使
    偽造支票以提供擔保，足以影響社會正常金融秩序，暨被告
    偽造支票張數、面額、詐得數額，及其犯罪動機、目的、手
    段、所生危害、堅不認錯之態度等一切情狀，量處如主文第
    2 項所示之刑。附表編號一所示支票1紙，為偽造之有價證
    券，及附表編號二所示支票僅「許屹琦」為發票人部分係偽
    造，其餘江柏翰背書簽名為真正，僅就偽造「許屹琦」為發
    票人部分，均依刑法第205條規定沒收。
據上論斷，應依刑事訴訟法第369條第1項前段、第364條、第299
條第1項前段，刑法第2條第1項前段、第201條第1項、第320條第
1項、第339條第1項、第205條、修正前第28條、第56條、第55條
，刑法施行法第1條之1第1項、第2項前段，判決如主文。
本案經檢察官柯麗鈴到庭執行職務。
中    華    民    國    98    年    4     月    23    日
                  刑事第二庭審判長法  官   洪光燦
                                  法  官   宋明蒼
                                  法  官   李麗玲
以上正本證明與原本無異。
如不服本判決，應於收受送達後十日內向本院提出上訴書狀，其
未敘述上訴之理由者並得於提起上訴後十日內向本院補提理由書
（均須按他造當事人之人數附繕本）「切勿逕送上級法院」。
                                  書記官   廖婷璇
中    華    民    國    98    年    4     月    23    日
附錄本案論罪法條全文：
刑法第三百二十條第一項
意圖為自己或第三人不法之所有，而竊取他人之動產者，為竊盜
罪，處五年以下有期徒刑、拘役或五百元以下罰金。
刑法第二零一條
意圖供行使之用，而偽造、變造公債票、公司股票或其他有價證
券者，處三年以上十年以下有期徒刑，得併科三千元以下罰金。
行使偽造、變造之公債票、公司股票或其他有價證券，或意圖供
行使之用，而收集或交付於人者，處一年以上七年以下有期徒刑
，得併科三千元以下罰金。
刑法第三百三十九條第一項
意圖為自己或第三人不法之所有，以詐術使人將本人或第三人之
物交付者，處五年以下有期徒刑、拘役或科或併科一千元以下罰
金。
附表：許屹琦名義申請之桃園郵局帳號00000000號
┌──┬──────┬──────┬──────────┐
│編號│ 支 票 號 碼│  發 票 日  │ 票面金額（新臺幣） │
├──┼──────┼──────┼──────────┤
│ 一 │ Ｌ0000000號│95年8月10日 │       50萬元       │
├──┼──────┼──────┼──────────┤
│ 二 │ Ｌ0000000號│95年8月1日  │      110萬元       │
├──┼──────┼──────┼──────────┤
│ 三 │ Ｌ0000000號│95年8月18日 │       10萬元       │
└──┴──────┴──────┴──────────┘


司法院資訊處製作；財團法人民間司法改革基金會備份。
